【裁判字號】    89,判,757
【裁判日期】    890316
【裁判案由】    請求退稅
【裁判全文】
行  政  法  院  判  決                            八十九年度判字第七五七號
    原      告  甲○○
                        通訊地.
                        十二號.
    被      告  財政部高雄市國稅局
右當事人間因請求退稅事件，原告不服行政院中華民國八十八年二月八日台八十八訴
字第○五九○二號再訴願決定，提起行政訴訟。本院判決如左︰
  主  文
原告之訴駁回。
    事  實
緣原告未依法辦理八十四年度綜合所得稅結算申報，其本人及配偶之薪資、利息所得
計新台幣（下同）七二九、四六○元，已超過當年度規定之免稅額及標準扣除額之合
計數，經被告核定應納稅額一二、三八六元，減除已扣繳稅額一一、二三○元後，應
補稅額一、一五六元。原告不服，就夫妻合併計稅及未認列其子殘障扣除額、免稅額
部分，申經復查結果，准予追認免稅額及殘障特別扣除額一三六、○○○元，其餘未
准變更，並於八十四年度綜合所得稅行政救濟決定應補應退稅額罰鍰通知單註明，重
行核定應納稅額四、二二七元，減除已扣繳稅額一一、二三○元，已無應補稅額，因
原告未辦理結算申報，不予退稅。原告就不予退稅部分不服，一再訴願，遞遭決定駁
回，遂提起行政訴訟。茲摘敘兩造訴辯意旨如次：
原告起訴意旨略謂︰我國法令繁多，原告無法全部明瞭。其八十四年度全年（利息）
所得為七二九、四六○元，而其本人、配偶及長子減免額為一三六、○○○元，加個
人全年利息所得扣除額（起訴狀誤為免稅額）二十七萬元，三人共可扣除八十一萬元
，自應全部免稅。且今電腦資訊發達，稅務人員應主動告知何人應退若干稅，何人應
補若干稅，故請求撤銷被告及一再訴願不予退還之決定，准予退還扣繳稅款一一、二
三○元等語。
被告答辯意旨略謂︰原告未依法辦理八十四年度綜合所得稅結算申報，被告原核定其
全年綜合所得總額七二九、四六○元，應補徵稅額一、一五六元。原告不服，申請復
查，經被告復查決定追認免稅額六八、○○○元及殘障特別扣除額六八、○○○元，
重行核定應納稅額為四、二二七元，減除已扣繳稅額一一、二三○元後，已無應補稅
額。至扣繳稅額抵繳應納稅額後之餘數七、○○三元，則因原告未依法辦理結算申報
，被告乃不予退還，揆諸所得稅法第七十一條第二項規定，並無不合等語。
    理  由
按「中華民國境內居住之個人全年綜合所得總額不超過當年度規定之免稅額及標準扣
除額之合計數者，得免辦結算申報。但申請退還扣繳稅款者，仍應辦理結算申報。」
為行為時所得稅法第七十一條第二項所明定。本件原告因未辦理八十四年度綜合所得
稅結算申報，經被告查獲並核定應補徵稅額一、一五六元，原告不服，以其配偶李素
貞所得部分可分開申報，其子黃垣浩為殘障，可申報殘障扣除及扶養親屬免稅額為由
，申經復查結果，被告除准予追認黃垣浩之免稅額及殘障特別扣除額一三六、○○○
元（黃垣浩本年度薪資所得三六、四○八元併入原告所得總額，惟薪資扣除額亦可追
認三六、四○八元，是未影響綜合所得淨額之計算）外，以李素貞為其配偶，原核定
依行為時所得稅法第十五條第一項規定，將原告及其配偶之所得合併計算綜合所得總
額，並無錯誤。經重行核定所得總額為七二九、六四○元，減除全部免稅額二○四、
○○○元、一般扣除額六一、○○○元、薪資扣除額五六、○○○元、全戶儲蓄投資
特別扣除額二七○、○○○元、殘障特別扣除額六八、○○○元，所得淨額為七○、
四六○元，採夫妻所得合併計稅，應納稅額四、二二七元，減除已扣繳稅額一一、二
三○元，已無應補稅額，因原告未辦理結算申報，不予退稅。原告對未獲准退稅部分
不服，一再訴願決定，亦未獲准，揆諸首揭規定，並無違誤。原告起訴雖主張法令繁
多，其無法全部明瞭。其全年所得為七二九、四六○元，而其本人、配偶及長子減免
額為一三六、○○○元，加個人全年利息所得扣除額二十七萬元，三人共可扣除八十
一萬元，自應全部免稅。且今電腦資訊發達，稅務人員應主動退還扣繳稅款一一、二
三○元云云。惟查關於儲蓄投資特別扣除係以納稅義務人及與其合併報繳之配偶暨受
其扶養親屬收入之利息、股利，合計全年不超過二十七萬元者，得全數扣除，超過二
十七萬元者，以扣除二十七萬元為限，行為時所得稅法第十七條第一項第二款第三目
３前段定有明文。原告所稱三人利息所得扣除額共為八十一萬元一節，顯有誤解。次
查目前電腦資訊固然發達，惟就國民年度綜合所得稅結算申報而言，諸如受撫養人係
歸何人撫養申報、採一般扣除額或特別扣除額等，各人情況不同，非可一概而論，稅
務人員自難以瞭解，無法做到主動告知何人應退若干稅，何人應補若干稅。況行為時
所得稅法第七十一條第二項既已明定，限辦理結算申報者，方得申請退還扣繳稅款，
原告既未依法辦理結算申報，被告及一再訴願決定，未准其退還扣繳稅款之餘額七○
○三元，於法並無不合。原告不得以不知法律，主張應予退還。其訴非有理由，應予
駁回。
據上論結，本件原告之訴為無理由，爰依行政訴訟法第二十六條後段，判決如主文。
中    華    民    國     八十九      年      三      月      十六       日
                    行 政 法 院 第 一 庭
                                審 判 長 評  事      黃  綠  星
                                         評  事      藍  獻  林
                                         評  事      黃  璽  君
                                         評  事      廖  宏  明
                                         評  事      鄭  忠  仁
右  正  本  證  明  與  原  本  無  異
                                         法院書記官  邱  彰  德
中    華    民    國     八十九      年      三      月      十七       日


司法院資訊處製作；財團法人民間司法改革基金會備份。
